臺灣高等法院臺中分院刑事判決
111年度上訴字第2057號

上  訴  人  
即  被  告  張偉智



選任辯護人  馬惠怡律師（法扶律師）
上列上訴人因違反毒品危害防制條例案件，不服臺灣彰化地方法
院110年度訴字第1023號中華民國111年7月6日第一審判決（起訴
案號：臺灣彰化地方檢察署110年度偵字第11626號、第12109號
、第12110號），提起上訴，本院判決如下：
    主  文
上訴駁回。
    事實及理由
壹、審判範圍：
　　按上訴得對於判決之一部為之；上訴得明示僅就判決之刑、
    沒收或保安處分一部為之。刑事訴訟法第348條第1項、第3
    項分別定有明文。本案上訴人即被告張偉智（以下稱被告）
    及辯護人於本院審理期日均明示僅針對刑的部分上訴(見本
    院卷第84至85頁、第116至117頁)，是本院以原判決所認定
    之事實及論罪為基礎，而僅就所處之刑部分進行審理，其餘
    被告未表明上訴部分，不在上訴範圍。
貳、本案據以審查量刑妥適與否之原審所認定之犯罪事實及所犯
    法條、罪名：　　
一、張偉智明知海洛因、甲基安非他命分屬毒品危害防制條例第
    2條第2項第1、2款所列第一、二級毒品，不得販賣、轉讓及
    持有，竟先後實行下列犯行：
　㈠基於販賣第二級毒品以營利之犯意，持用三星廠牌不詳型號
    之行動電話（插用0000000000門號）作為聯繫工具，於附表
    編號1至4所示時間、地點，販賣第二級毒品甲基安非他命予
    該等編號所示之對象既遂。　
　㈡基於轉讓第一級毒品犯意，於附表編號5所示時間、地點，轉
    讓第一級毒品海洛因予張進松。　　
二、被告就犯罪事實一㈠所為，均係犯毒品危害防制條例第4條第
    2項之販賣第二級毒品罪；犯罪事實一㈡所為，係犯毒品危害
    防制條例第8條第1項之轉讓第一級毒品罪。被告所犯上開5
    罪間，犯意各別且行為不同，應予分論併罰。　　
參、上訴駁回之理由：
一、被告上訴意旨略以：被告販賣第二級毒品雖有不該，但先前
    並無任何販賣毒品之前科紀錄，本案販賣之對象僅有2人，
    且是熟識之友人，各次交易金額為新臺幣1,000元，數量1小
    包，販賣之金額及數量均非鉅，且被告有正當工作，販賣毒
    品之目的僅是從中增加自身吸食毒品之用量，其惡性及犯罪
    情節相較大盤毒梟而言，尚非重大不赦，對社會危害程度相
    對較輕，縱依毒品危害防制條例第17條第2項規定減輕其刑
    後，猶嫌過重，原審未能審酌上情，適用刑法第59條規定酌
    減被告刑期，即有違誤，並請求再予從輕量刑等語。
二、經查：　　
  ㈠被告前因違反毒品危害防制條例案件，經臺灣彰化地方法院1
    04年度審易字第355號判決判處有期徒刑4月確定，再因詐欺
    案件，經本院105年度上易字第947號判決判處有期徒刑5月
    確定，嗣經本院106年度聲字第281號裁定應執行有期徒刑8
    月確定；因違反毒品危害防制條例案件，經臺灣彰化地方法
    院106年度訴字第51號、第467號及107年度訴字第1120號判
    決，分別判處有期徒刑11月、9月、5月及11月確定，又因搶
    奪、竊盜案件，經同院106年度訴字第636號、106年度易字
    第749號判決，分別判處有期徒刑9月、8月確定，並經同院1
    08年度聲字第470號裁定應執行有期徒2年6月確定。經接續
    執行後，於民國109年1月17日縮短刑期執行完畢出監等情，
    已據檢察官就上開構成累犯之事實及被告應予加重其刑之理
    由，於起訴書及審理時為具體主張並提出被告之全國刑案資
    料查註表為憑，核與卷附臺灣高等法院被告前案紀錄表相符
    ，亦為被告及其辯護人所不爭執，是被告於上開有期徒刑執
    行完畢5年內故意再犯本案有期徒刑以上之罪，依刑法第47
    條第1項之規定，均為累犯。且本院審酌被告上述前案中之
    施用毒品犯行性質上屬自戕行為，與本案之行為態樣雖然不
    同，然均屬違反國家毒品管制禁令之犯罪，且前案有經實際
    入監執行相當期間，竟於執行完畢約隔1年，即陸續違犯本
    案屬於促進毒品流通罪質之犯罪，亦即行為情節較前案更為
    嚴重，顯見被告對於刑罰之反應力薄弱，參酌司法院釋字第
    775號大法官解釋意旨，爰依刑法第47條第1項規定均加重其
    刑（販賣第二級毒品法定刑為無期徒刑者除外）。　
　㈡被告就附表所示各次犯行，於偵查、原審及本院審判中均自
    白犯行，應依毒品危害防制條例第17條第2項定均減輕其刑
    。至於被告於偵查階段固曾敘及其毒品上游包括「賴文亮」
    、「賴意昇」及「游欽欉」等人，然其於於審審理時僅能特
    定附表編號4犯行之毒品來源為「賴文亮」，至於其餘四次
    犯行之毒品來源則供稱已不復記憶等語。而關於被告所供述
    「賴文亮」為毒品上游部分（即指證110年4月7日受賴文亮
    轉讓甲基安非他命部分），嗣後雖經彰化縣警察局移送臺灣
    彰化地方檢察署檢察官偵辦，然檢察官最後係以僅有被告單
    一有瑕疵之指證、罪嫌不足為由，而以111年度偵字第3622
    號對賴文亮作成不起訴處分在案，亦有彰化縣警察局111年3
    月11日彰警刑字第1110017058號函暨附刑事案件移送書、賴
    文亮之臺灣高等法院被告前案紀錄表，及前揭案號之不起訴
    處分書檢索資料附卷為憑（見原審卷第93至114頁、第119至
    121頁），並為被告及辯護人所不爭執（見本院卷第95頁）
    ，是本件不符合毒品危害防制條例第17條第1項之減刑要件
    ，附此敘明。
　㈢按刑法第59條規定之酌量減輕其刑，必須犯罪另有特殊之原
    因與環境，在客觀上足以引起一般同情，認為即使予以宣告
    法定最低度刑，猶嫌過重者，始有其適用。此所謂法定最低
    度刑，固包括法定最低本刑；惟遇有其他法定減輕之事由者
    ，則應係指適用其他法定減輕事由減輕後之最低度刑而言。
    倘被告別有其他法定減輕事由者，應先適用法定減輕事由減
    輕其刑後，猶認其犯罪之情狀顯可憫恕，即使科以該減輕後
    之最低度刑仍嫌過重者，始得適用刑法第59條規定酌量減輕
    其刑。而此項犯罪情狀是否顯可憫恕而酌量減輕其刑之認定
    ，亦屬法院得依職權自由裁量之事項。查被告如犯罪事實一
    ㈠所示部分，經依毒品危害防制條例第17條第2項規定減輕其
    刑後，均已無情輕法重之憾。且衡以被告無視政府反毒政策
    及宣導，仍意圖營利而販賣第二級毒品，所為就國人身心健
    康及社會秩序有高度破壞情事，危害至鉅，復考量被告本應
    依循正軌獲取所得，而非販賣毒品供他人吸食，戕害他人身
    心，其於本件販賣毒品之作為，顯無法引起一般人之同情或
    憫恕。是綜觀其犯罪情節，實難認屬犯罪情節輕微，誠無另
    有特殊之原因或堅強事由，而在客觀上足以引起一般同情之
    處，自無再依刑法第59條規定減輕其刑之餘地，故被告執此
    事由提起上訴，實無可採。
  ㈣原判決業以行為人之責任為基礎，審酌被告所為助長毒品流
    通，應予非難，惟犯後坦承犯行，尚見悔意，及各次販賣甲
    基安非他命毒品之數量及價金均非甚鉅，轉讓海洛因毒品之
    數量亦非甚多，兼衡其高職畢業、離婚、先前從事消防工程
    工作、母親罹患罕見疾病等一切情狀，分別量處如附表「原
    判決主文」欄所示之刑，已詳予審酌刑法第57條科刑等一切
    情狀，在罪責原則下適正行使其量刑之裁量權，而無過重之
    情形。並再審酌被告所犯各罪之犯罪時間、犯罪手法等情狀
    ，於各刑中最長期之5年2月，各刑合併之刑期21年3月以下
    ，定執行刑為有期徒刑6年1月，實屬偏低度之量刑。從而，
    被告上訴意旨請求再予從輕量刑等語，並無可採。
三、綜上所述，原判決關於被告之刑部分尚屬妥適，應予維持；
    被告就此部分提起上訴，為無理由，應予駁回。　　　
據上論斷，應依刑事訴訟法第368條，判決如主文。
本案經檢察官陳詠薇提起公訴，檢察官林彥良到庭執行職務。
中　　華　　民　　國　　111 　年　　11　　月　　30　　日
        　　刑事第六庭    審判長法　官  吳  進  發
　　　　　　　　　　　　　　    法　官  許  冰  芬
 　　　　　　　　　　　 　　　  法　官  鍾  貴  堯     
　　　　　　　　　　　　　　　                      
以上正本證明與原本無異。     
如不服本判決應於收受送達後20日內向本院提出上訴書狀，其未
敘述上訴理由者，並得於提起上訴後20日內向本院補提理由書（
均須按他造當事人之人數附繕本）「切勿逕送上級法院」。因疫
情而遲誤不變期間，得向法院聲請回復原狀。

                                書記官  何  佳  錡
　　　　　　　　　　　　　　　　
中　　華　　民　　國　　111 　年　　11　　月　　30　　日
附表
編號 犯罪過程 原判決主文 1  109年12月3日晚間11時57分許稍前，游崴筌使用LINE通訊軟體與張偉智聯繫後，雙方即於晚間11時57分通話完畢稍後，在址設彰化縣○○市○○路0段000號「大慶商工」對面空地見面，張偉智乃販賣交付第二級毒品甲基安非他命1包予游崴筌，游崴筌則當場交付價金1千元予張偉智收受。 【即起訴書犯罪事實二㈠犯行】 張偉智販賣第二級毒品，累犯，處有期徒刑伍年貳月。未扣案之三星廠牌、不詳型號之行動電話壹支沒收，如全部或一部不能沒收或不宜執行沒收時，追徵其價額；未扣案販賣毒品所得新臺幣壹仟元沒收，如全部或一部不能沒收或不宜執行沒收時，追徵其價額。  2 109年12月11日下午2時24分許，游崴筌使用LINE通訊軟體與張偉智通話聯繫後，雙方即於此次通話完畢稍後、同日下午2時36分前，在址設彰化縣○○市○○路00號「靜修國小」對面巷口見面，張偉智乃販賣交付第二級毒品甲基安非他命1包予游崴筌，游崴筌則當場交付價金1千元予張偉智收受。 【即起訴書犯罪事實二㈡犯行】 張偉智販賣第二級毒品，累犯，處有期徒刑伍年貳月。未扣案之三星廠牌、不詳型號之行動電話壹支沒收，如全部或一部不能沒收或不宜執行沒收時，追徵其價額；未扣案販賣毒品所得新臺幣壹仟元沒收，如全部或一部不能沒收或不宜執行沒收時，追徵其價額。 3 109年12月23日下午3時9分許，游崴筌使用LINE通訊軟體與張偉智通話聯繫後，雙方即於此次通話完畢稍後、同日下午3時20分前，在址設彰化縣○○市○○路0段00號「慈天宮」外見面，張偉智乃販賣交付第二級毒品甲基安非他命1包予游崴筌，游崴筌則當場交付價金1千元予張偉智收受。 【即起訴書犯罪事實二㈢犯行】 張偉智販賣第二級毒品，累犯，處有期徒刑伍年貳月。未扣案之三星廠牌、不詳型號之行動電話壹支沒收，如全部或一部不能沒收或不宜執行沒收時，追徵其價額；未扣案販賣毒品所得新臺幣壹仟元沒收，如全部或一部不能沒收或不宜執行沒收時，追徵其價額。 4 110年4月7日凌晨1時16分31秒至1時19分35秒期間，張偉智以門號①與沈宣中所持用0000000000號門號通話聯繫，雙方即於凌晨1時19分35秒通話完畢稍後，在址設彰化縣○○鄉○○○路00巷0號「慶河堂」前見面，張偉智乃販賣交付第二級毒品甲基安非他命1包予沈宣中，沈宣中則當場交付價金1千元予張偉智收受。 【即起訴書犯罪事實二㈣犯行】 張偉智販賣第二級毒品，累犯，處有期徒刑伍年貳月。未扣案之三星廠牌、不詳型號之行動電話壹支（搭配0000000000門號SIM卡壹張）沒收，如全部或一部不能沒收或不宜執行沒收時，追徵其價額；未扣案販賣毒品所得新臺幣壹仟元沒收，如全部或一部不能沒收或不宜執行沒收時，追徵其價額。 5 110年5月13日上午10時17分34秒至10時47分4秒期間，張偉智以門號①與張進松所持用0000000000號門號通話聯繫，雙方即於10時47分4秒通話完畢稍後，在不知情之賴文亮位於彰化縣大村鄉住處（地址詳卷）門口前（起訴書誤載為「慈天宮」，應予更正）見面，張偉智乃無償轉讓以針筒裝呈之不詳數量海洛因（無證據證明淨重已達5公克以上）予張進松。 【即起訴書犯罪事實二㈤犯行】 張偉智轉讓第一級毒品，累犯，處有期徒刑柒月。未扣案之三星廠牌、不詳型號之行動電話壹支（搭配0000000000門號SIM卡壹張）沒收，如全部或一部不能沒收或不宜執行沒收時，追徵其價額。